【裁判字號】    95,聲,18
【裁判日期】    950217
【裁判案由】    返還擔保金
【裁判全文】
臺灣苗栗地方法院民事裁定                95年度聲字第18號
聲  請  人  聯邦商業銀行股份有限公司
法定代理人  乙○○
代  理  人  甲○○
相  對  人  丙○○
上列當事人間請求發還擔保金事件，本院裁定如下：
      主    文
聲請駁回。
聲請訴訟費用由聲請人負擔。
      理    由
一、按返還擔保金須符合：(一)應供擔保之原因消滅者；(二)供擔保
    人證明受擔保利益人同意返還者；(三)訴訟終結後，供擔保人
    證明已定20日以上之期間，催告受擔保利益人行使權利而未
    行使，或法院依供擔保人之聲請，通知受擔保利益人於一定
    期間內行使權利並向法院為行使權利之證明而未證明者之要
    件，法院始得裁定返還擔保金；又第104 條之規定，於其他
    依法令供訴訟上之擔保者準用之；民事訴訟法第104 條第1
    項第3 款、第106 條分別定有明文。
二、本件聲請意旨略以：聲請人與相對人間請求假扣押強制執行
    事件，聲請人前遵本院91年度裁全字第338 號民事裁定，為
    擔保假扣押之執行，提供交通銀行金融開發債券第15期第9
    次5 年期債票，面額新臺幣（下同）100,000 元8 張 (編號
    IU 000551 ～IU000558) 、面額合計800,000 元為擔保金，
    並經本院以91年度存字第234 號提存事件提存在案。茲因聲
    請人業已撤回假扣押執行及撤銷假扣押裁定，且聲請人於民
    國94年2 月1 日以台北112 支郵局第355 號存證信函催告相
    對人於接獲信函後20日內行使權利，並送達於相對人戶籍所
    在地，該存證信函雖遭郵政機關以招領逾期退回，惟聲請人
    既已寄發上開存證信函催告相對人行使權利，而相對人迄未
    行使權利，為免程序上之重覆，爰不再聲請本院代為催告相
    對人行使權利，請求本院逕予准許返還擔保金等語。
三、聲請人所陳上情，業據其提出本院91年度存字第234 號提存
    書、91年度裁全字第338 號民事裁定、民事撤回執行聲請狀
    、本院民事執行處苗院月91執全恭字第214 號囑託塗銷查封
    登記書、本院91年度裁全聲字第4 號民事裁定及確定證明書
    、台北112 支郵局第355 號存證信函與回執、相對人之戶籍
    謄本等為證，並經本院依職權調閱本院上開等卷核閱無訛。
    且前開假扣押之標的物亦經塗銷查封登記在案，有苗栗縣頭
    份地政事務所92年11月18日頭地所一字第0920007259號函 (
    見本院91年度執全字第214 號卷宗第58頁）附卷可稽。是聲
    請人主張業已撤回假扣押執行及撤銷假扣押裁定，符合民事
    訴訟法第104 條第1 項第3 款所定之「訴訟終結」之要件，
    堪信為真實。
四、惟查，聲請人嗣主張於訴訟終結後，業以台北112 支郵局第
    355 號存證信函催告相對人於接獲信函後20日內行使權利，
    惟該存證信函係經郵政機關以「招領逾期」退回乙節，則有
    上開存證信函信封1 紙在卷。按非對話而為意思表示者，其
    意思表示以通知達到相對人時，發生效力，民法第95條第1
    項定有明文。所謂達到，係指意思表示達到相對人之支配範
    圍，置於相對人隨時可了解其內容之客觀之狀態而言（最高
    法院58年度台上字第715 號判例意旨參照）。查郵務機關送
    達掛號郵件至送達處所而不獲會晤應受送達人時，均僅投遞
    「招領通知」於信箱內，該招領通知復僅註記應於一定期限
    內前往某郵局領取掛號信件之內容。是縱相對人確已收受該
    招領通知，然於前往郵局領取信函前，自無法從招領通知得
    知該催告信函之種類及內容，自難認仍置於郵局待招領之存
    證信函已達到相對人之支配範圍內，置於相對人隨時可了解
    其內容之客觀狀態。準此，聲請人催告相對人行使權利之存
    證信函，則尚未合法送達於相對人，即不生合法催告之效力
    。是聲請人先前寄發存證信函催告相對人行使權利，既未生
    合法催告之效力，其請求本院逕予裁准返還擔保金，自無理
    由，應予駁回。
五、據上論結，聲請人之聲請不符返還擔保金之要件，自不能准
    許，爰依民事訴訟法第95條、第78條裁定如主文。
中    華    民    國    95    年    2     月    17    日
                  民事庭法  官  黃怡玲
以上正本係照原本作成。
如不服本裁定應於送達後10日內向本院提出抗告狀，並繳納抗告
費新臺幣1,000元。
                        書記官  劉依緹
中    華    民    國    95    年    2     月    17    日


司法院資訊處製作；財團法人民間司法改革基金會備份。
